【裁判字號】    91,交簡上,172
【裁判日期】    920303
【裁判案由】    過失傷害
【裁判全文】
臺灣臺北地方法院刑事判決                      九十一年度交簡上字第一七二號
    上  訴  人  臺灣臺北地方法院檢察署檢察官
    上  訴  人
    即  被  告  乙○○
右列上訴人因業務過失傷害案件，不服本院台北簡易庭九十一年度北交簡字第八三０
號，中華民國九十一年五月三十一日第一審刑事簡易判決（檢察官聲請簡易判決處刑
案號：九十一年度偵字第一七０二號），提起上訴，本院管轄之第二審合議庭判決如
左：
    主  文
上訴駁回。
    事  實
一、乙○○負責駕駛自用小貨車送貨，為從事業務之人，於民國九十年五月十二日凌
    晨四時許，駕駛三Ｗ－一八八號自用小貨車沿台北市○○○路○段由東向西行駛
    ，行經建國北路二段路口時，本應注意兩車併行之間隔，並隨時採取必要之安全
    措施，且依當時光線為夜間有照明、路面無障礙物無缺陷、視距良好之情形，亦
    非不能注意，竟疏未注意其與同向併行、由甲○○所騎乘並附載王寶明之ＤＪＬ
    －一二八號輕型機車間之併行間隔，致擦撞該機車後使甲○○、王寶明人車倒地
    ，甲○○因此受有頭部外傷併創傷性腦出血、左側顏面神經麻痺等傷害，王寶明
    則受有右手擦傷、右肩擦傷等傷害（王寶明受有傷害部分未據告訴）。
二、案經甲○○訴由台北市政府警察局中山分局報請台灣台北地方法院檢察署檢察官
    聲請簡易判決處刑。
    理  由
一、被告乙○○固不否認其於右開時間，駕駛三Ｗ－一八八號自用小貨車，沿台北市
    ○○○路二段由東向西行駛，並行經建國北路二段路口之事實，惟矢口否認有何
    業務過失傷害之犯行，辯稱：其所駕駛之前開小貨車並未與告訴人甲○○所騎乘
    之ＤＪＬ－一二八號輕型機車有任何碰撞之行為；被告所駕駛之前開小貨車雖然
    左側有擦痕，但因業務需要常必須穿梭大街小巷，偶有擦痕乃正常現象，被告確
    實不知道該擦痕如何產生；告訴人自己涉嫌酒後騎車，則縱使兩車曾經發生碰撞
    ，其過失責任也必定是在告訴人而非被告云云。經查：
  (一)本件車禍發生之經過，證人王寶明於偵查時結證稱：「當時有一輛同向之小貨車
    由後方擦撞（平行），告訴人機車把手就被小貨車車體擦撞，我右手及衣服均被
    勾到，一擦撞到，告訴人車子不穩就往左倒，我們後方有一計程車看到全程並幫
    我們去追小貨車回來，小貨車外表與我看到的是一樣的... 」等語（偵查卷附九
    十年十二月八日訊問筆錄參照）；告訴人則稱：「（你當時出車禍有沒有看到什
    麼顏色的車撞你？）白色貨車，不過當時很突然，也不確定，只能確定是白色的
    貨車。」等語（本院九十一年十月十六日訊問筆錄參照），足稽與告訴人所騎乘
    之輕型機車發生碰撞者，確係於右開時間經過該地之一部白色貨車。
  (二)次查本件查獲之經過，證人即於車禍發生後至現場處理之警員姚富春於偵查時結
    證稱：「計程車司機稱就是此小貨車與摩托車並行擦撞，他並無目睹，只見此小
    貨車通過後，機車才倒地，他並不知是否為小貨車擦撞到機車，但車禍後就馬上
    發現建國北路往西約一百五十公尺處該小貨車正在下貨。」等語（偵查卷附九十
    年十二月八日訊問筆錄參照）；另被告亦自陳其在停車後約三分鐘，有一個計程
    車司機來告訴我肇事（本院九十一年十月十六日訊問筆錄參照）；此再參以證人
    王寶明前述證稱有一部計程車前往追回被告所駕駛之自用小貨車之證詞，可知本
    件車禍發生之後，確有一位不知名之計程車司機因目睹車禍發生，故追上被告所
    駕駛之自用小貨車，並告知被告已經發生車禍之事實。而核以該計程車司機曾親
    眼目睹車禍發生、追上被告之時間甚短、被告自陳曾於右開時間經過車禍發生地
    點、車禍發生時為凌晨四時許車輛非多、及證人王寶明證稱與告訴人發生車禍之
    自用小貨車確為被告所駕駛者明確等情，本院認縱然因該計程車司機未留下年籍
    、住所資料可供本院傳喚為證，亦已足以認定於右開時地與告訴人發生車禍之白
    色自用小客車，確係被告所駕駛之自用小貨車，而無誤認之可能。
  (三)又被告所駕駛之自用小貨車確於右開時地擦撞告訴人機車右側手把、並致告訴人
    人車倒地之事實，已據證人王寶明證述甚詳，有如前述。被告雖辯稱證人王寶明
    為告訴人之友人，證詞偏頗不可採信；且自用小貨車左側擦痕不一定是與告訴人
    碰撞所發生的云云，然查：證人即警員姚富春於右開時地處理車禍時，曾觀察被
    告自用小貨車左側之擦痕，並於偵查時結證稱：「車體上有新擦痕，與被撞者之
    車痕相吻合，被告表示他不知道擦撞到人，當時我們問他為何有新擦痕，他表示
    不知道，但他承認之前是沒有的。」等語（偵查卷附九十年十二月八日訊問筆錄
    參照），並提出自用小客車照片數張附卷可參，由證人姚富春前述之證詞、及其
    所提出之卷附照片，已足佐證前揭證人王寶明之證詞應屬真正，是以被告前揭所
    辯並不足採。此外，本件車禍之發生及告訴人受傷之事實，亦有道路交通事故調
    查報告表、補充資料表、談話紀錄表、現場照片、馬偕紀念醫院診斷證明書等在
    卷可稽，則本件車禍乃被告所駕駛之自用小貨車左側擦撞告訴人所騎乘之機車右
    把手致告訴人人車倒地、及告訴人因此受有頭部外傷併創傷性腦出血、左側顏面
    神經麻痺等傷害之事實，均足認定。
  (四)按汽車行駛時，駕駛人應注意兩車併行之間隔，並隨時採取必要之安全措施，道
    路交通安全規則第九十四條第三項定有明文，被告本應注意前揭規定，且依當時
    光線為夜間有照明、路面無障礙物無缺陷、視距良好之情形，亦非不能注意，竟
    疏未注意其與告訴人所騎乘之機車間之併行距離，致發生本件車禍，其有過失甚
    明；且此過失與告訴人所受傷害之間，亦有相當因果關係，則被告因過失致人傷
    之事實，足堪認定。
  (五)被告雖復辯稱本件車禍之發生，乃因告訴人酒後駕車所致，但查：告訴人於車禍
    發生後，經抽血檢查其血液中之酒精濃度雖為一九九ｍｇ／ｄｌ，顯有酒後騎乘
    機車之情形，此有中興醫院臨床病理科血中酒精濃度報告單在卷可考，但核以本
    件車禍之發生，乃被告自後方擦撞告訴人機車右把手所致（前揭證人王寶明證詞
    參照）、且並無其他證據足以證明告訴人機車遭擦撞之際，係處於蛇行或其他異
    常之行駛狀態，則自不能僅因告訴人有酒後駕車之行為，則稱本件車禍之發生必
    係告訴人所造成，從而被告前述所辯亦不足採，併此敘明。
二、查被告係以駕駛自用小貨車送貨為業，乃從事業務之人，此為被告所自陳（偵查
    卷附九十年十二月五日訊問筆錄參照），則核其所為，係犯刑法第二百八十四條
    第二項前段業務過失傷害罪。原審以被告前開犯行之事證明確，依刑法第二百八
    十四條第二項前段、第四十一條（漏載第一項前段，茲補正之）、及罰金罰鍰提
    高標準條例第一條前段、第二條之規定，量處被告有期徒刑三月，並諭知易科罰
    金之折算標準，其認事用法均無違誤，且核以被告過失之程度、告訴人所受之傷
    害、告訴人亦有酒後駕車行為等情，本院認原審之量刑亦尚稱妥適，則被告提起
    上訴辯稱原審認事用法有誤、公訴人提起上訴認原審判決過輕，均無理由，應將
    上訴駁回之。
據上論斷，應依刑事訴訟法第四百五十五條之一第一項、第三項、第三百六十八條，
判決如主文。
本案經檢察官黃東焄到庭執行職務
中      華      民      國    九十二    年      三      月      三      日
                                    臺灣臺北地方法院交通法庭
                審判長法  官  劉壽嵩
                                              法  官  陳婷玉
                                              法  官  林鴻達
右正本證明與原本無異。
本判決不得上訴。
                                              書記官  石幸代
中      華      民      國    九十二    年      三      月      三      日


司法院資訊處製作；財團法人民間司法改革基金會備份。
